臺灣桃園地方法院刑事判決
110年度審易字第1078號
公  訴  人  臺灣桃園地方檢察署檢察官 
被      告  謝榮貴


上列被告因竊盜案件，經檢察官提起公訴（110年度偵字第16841
號），本院判決如下：
    主  文
謝榮貴犯竊盜罪，處拘役伍拾伍日，如易科罰金，以新臺幣壹仟
元折算壹日。
    事  實
一、謝榮貴意圖為自己不法之所有，基於竊盜犯意，於民國110
    年3月12日15時50分許，在海口農產企業有限公司位於桃園
    市○○區○○○路0段000號水果行內（起訴書原記載為海口水果
    行，應予補充記載），認店員未注意，徒手竊取由店員林素
    月所管領、置放攤架上之進口（起訴書漏載，應予補充）甜
    桃4斤2.5兩、天華（起訴書誤載為哈密瓜，應予更正）5斤2
    .7兩、黑糖蓮霧3斤6.9兩、草莓1盒、藍莓1盒等水果後，未
    經結帳逕自走出店外而得手。然上開行竊過程已為林素月察
    覺，而請另名員工追出店外攔下謝榮貴，並報警處理而查獲
    。
二、案經林素月訴由桃園市政府警察局中壢分局報告臺灣桃園地
    方檢察署檢察官偵查起訴。
    理  由
壹、證據能力部分：
一、按被告以外之人於審判外之言詞或書面陳述，除法律有規定
    者外，不得作為證據，刑事訴訟法第159 條第1 項固有明文
    ；惟被告以外之人於審判外之陳述，雖不符同法第159 條之
    1 至之4 規定，而經當事人於審判程序同意作為證據，法院
    審酌該言詞陳述或書面陳述作成時之情況，認為適當者，亦
    得為證據；當事人、代理人或辯護人於法院調查證據時，知
    有第159 條第1 項不得為證據之情形，而未於言詞辯論終結
    前聲明異議者，視為有前項之同意，同法第159 條之5 亦定
    有明文。本件檢察官、被告謝榮貴於本院準備程序時，並不
    爭執本院所引用之供述證據之證據能力，且於本院言詞辯論
    終結前均未聲明異議。經審酌本院所引用之供述資料作成時
    之情況，核無違法取證或其他瑕疵之情形，認為以之作為證
    據為適當，均得作為證據。
二、本件認定事實所引用之卷證內所有文書證據及證物，檢察官
    、被告均未主張排除前開書證、物證之證據能力，且迄於本
    院言詞辯論終結前均未表示異議。本院審酌前開書證、物證
    ，並無證據證明係公務員違背法定程序所取得，亦無刑事訴
    訟法第159 條之4 之顯有不可信之情況與不得作為證據之情
    形，本件認定事實所引用之本件卷證所有文書證據、證物，
    亦均認為有證據能力。
貳、實體部分：
一、訊據被告謝榮貴固坦承於上述時間，有至海口水果行購買水
    果之事實，但否認有竊盜犯行，辯稱：我還在外面看水果，
　　當時想買椰子，前面是小顆的，後面是連著大顆的，不是我
    想走。我剛走出去就被攔下，說我偷水果。我在那邊買水果
    兩年多了，從來沒發生過這種事情等語。惟查：
  ㈠證人即告訴人林素月於警詢時證稱：今天（指110 年3 月12
    日）我上班時，看到有一名男子，在店（指海口農產企業有
    限公司，位於中壢區環中東路二段848號水果行）內挑水果
    ，後來他站在門口處一直看我們店員的動作，我覺得很奇怪
    ，就稍微留意。後來我看他拿了很多袋蔬果，沒有結帳就直
    接拿出店外，我就趕快跟另一個員工，就趕快跑出去把他攔
    下來，接著就報警。被偷進口甜桃4斤2.5兩、天華5斤2.7兩
    、黑糖蓮霧3斤6.9兩、草莓1盒、藍莓1盒，都是在架上拿的
    。監視器畫面時間110年3月12日15時52分28秒，該名身材壯
    碩、身穿深色外套、深色長褲及拖鞋之人，是竊取店內財物
    之人。嫌犯約於畫面時間110年3月12日15時52分28秒挑選完
    商品後走到店門口伺機離開，於畫面時間110年3月12日15時
    52分50秒徒步走出店外遭員工攔阻等語（參偵卷第31至32頁
    ）。是由證人林素月上述證詞，可知其係證稱110年3月12日
    上班時，發現有名身材壯碩、身穿深色外套、深色長褲及拖
    鞋之人，在店內選購水果，但站在門口處一直看店員的動作
    ，覺得有異狀，即稍微留意該名客人的舉動。那位客人於監
    視器畫面時間110年3月12日15時52分28秒，挑選完進口甜桃
    、天華、黑糖蓮霧、草莓、藍莓等水果後，走到店門口伺機
    離開，並未結帳，後於同日15時52分50秒徒步走出店外遭店
    內員工攔阻等情。
  ㈡再斟酌刑案現場照片（參同上偵卷第51至61頁）、本院勘驗
    卷附監視器影像光碟之筆錄及結果（含擷圖，參審卷第105
    至105頁、第111至118頁第87至92頁）所示。可知被告謝榮
    貴於監視器時間15時47分13秒，身著黑色外套，於畫面中上
    挑選水果。於監視器時間15時47分28，移動至畫面左上方繼
    續挑選水果。再於監視器時間15時49分52秒，持續於畫面左
    上方挑選水果。又於監視器時間15時50分20秒，拿取店家提
    供之紫色塑膠袋，並於監視器時間15時50分48秒，將水果裝
    入塑膠袋中。而監視器畫面時間15時49分50秒至15時50分48
    秒，水果行櫃台之畫面，未出現明顯為被告之人。後於監視
    器時間15時52分17秒，被告手持數袋水果，未結帳即步行向
    店外方向離開，並於監視器時間15時52分29秒，離開水果行
    。繼於監視器時間15時52分47秒，行走至店外路口（斑馬線
    附近），為店員所攔阻，被告轉身作挑選物品之動作。復於
    監視器畫面時間15時52分56秒，2 名店員指示被告返回店內
    ，並陪同被告步行向水果行前進。再於監視器畫面時間15時
    54分49秒，被告將未結帳之水果數袋放於檯面上，由店員清
    點物品。至監視器時間15時55分18秒，被告移動至畫面左方
    ，隨後轉身離開監視器畫面。復於監視器時間15時55分24秒
    至34秒，被告向店外方向移動，並於監視器畫面時間15時55
    分36秒，離開水果行後旋即跑離等情。足見被告於前述時間
    ，至上述水果行挑選水果，並將水果裝入店家提供客人使用
    之塑膠袋，未至櫃臺結帳即步出水果行。嗣店員發覺上情後
    ，告知另為一位店員，在水果行外靠近行人穿越道（勘驗筆
    錄誤載為斑馬線）附近，將被告謝榮貴攔下。此時，被告謝
    榮貴又轉身挑選水果。水果行店員立即要求被告返回櫃臺清
    點水果袋內之水果，被告旋即快速離開水果行等事實。由此
    可見證人林素月的證詞屬實，堪以採信。
　㈢是衡酌前述供述及非供述證據，可見被告謝榮貴於上述時地
    ，拿取上述水果裝入塑膠袋後，並未結帳，立刻離開水果行
    。但水果行店員馬上發覺此情，並自後緊追被告謝榮貴之腳
    步，且在店外靠近行人穿越道附近馬路攔下被告謝榮貴。此
    時，被告謝榮貴方假意轉身再挑選水果（參審卷第105頁、
    第115頁）。而被告跟隨水果行店員返回水果行清點塑膠袋
    內水果時，又趁店員正在櫃臺清點水果的空檔，快速離開水
    果行。由此足見，被告確有竊盜之犯意及犯行無訛。
  ㈣至被告以上述情詞置辯。然查，果若被告真無竊盜之心，其
    與水果行店員返回櫃臺時，向店員說明白講清楚，並表示願
    意付出其所取下裝於塑膠袋內之上述水果的價錢，且立即付
    款。衡諸常情，該水果行應會接受，彼此銀貨兩訖，水果行
    員工繼續為公司工作，被告則買下水果回家享用；水果行亦
    不須大費周章地調閱監視器查看、報警，員工亦不用放下手
    邊工作，另外花費寶貴的光陰，到警局提告製作筆錄。但被
    告捨此不為，在櫃臺趁店員清點水果之際，拔腿迅速離開水
    果行，益見其竊盜犯行東窗事發，畏罪情虛，希冀躲避刑事
    追訴處罰之情可見一斑。
  ㈤綜上，被告上述辯解，顯為臨訟卸責、避重就輕之詞，均不
    足採信。此外，復有桃園市政府警察局中壢分局扣押筆錄暨
    扣押物品目錄表、桃園市政府警察局中壢分局龍興派出所認
    領保管單、贓證物暨監視器翻拍畫面、監視器畫面說明，及
    本院勘驗卷附監視器影像光碟之筆錄及結果（含擷圖）在卷
    可憑，其竊盜犯行，堪以認定。
二、論罪科刑：
  ㈠核被告所為，係犯刑法第320 條第1 項之竊盜罪。
　㈡依照司法院釋字第775號解釋意旨及刑事訴訟法第161條第1項
    規定可知，檢察官就前階段被告構成「累犯事實」負擔主張
    及舉證責任，並就後階段被告依累犯規定「加重其刑事項」
    負擔主張及說明責任。倘若檢察官未主張或具體指出累犯事
    實及加重事項之證明方法，為貫徹舉證責任之危險結果，以
    及刑事訴訟法第163條第2項但書規定，目的性限縮以有利被
    告事項為限。法院既基於補充性之調查地位，得斟酌個案情
    節，曉諭檢察官聲請調查證據。縱未為補充性調查，而未認
    定被告累犯或加重其刑，亦難謂有應調查而不予調查之違法
    （最高法院110年度台上大字第5660號裁定意旨參照）。本
    件檢察官於本院審理時，並未就被告有無構成累犯之事實及
    加重其刑事項，具體指出證明方法。而前案紀錄表是相關人
    員依憑原始資料所輸入之前案紀錄，僅供法官瞭解本案與他
    案是否有同一性、單一性之關聯，暨被告有無在監及在押之
    情形所用而已，非被告前案徒刑執行完畢之原始資料或影本
    。揆諸上開意旨，本院本院自無從僅憑非屬原始資料之前案
    紀錄表，遽以依職權認定被告構成累犯之事實。
　㈢雖本件檢察官就被告構成累犯事實及加重其刑事項，並未主
    張或具體指出證明方法，然本院仍可就累犯資料在刑法第57
    條第5款中予以審酌及評價（最高法院110年度台上大字第56
    60號裁定意旨參照）。故本院審酌被告前已有多次竊盜前科
    ，有臺灣高等法院被告前案紀錄表附卷可查，足見素行不佳
    。詎其仍不知悔改，不思以正途取得財物，竟於上述時地，
    竊取水果行之水果，法治觀念淡薄，所為實非可取。再斟酌
    其於犯罪後不知醒悟，否認犯行且飾詞卸責，尚難對其做有
    利之考量。又衡酌其生活狀況、品行、智識程度、竊取財物
    之價值，及所生之危害等一切情狀，量處如主文所示之刑，
    並諭知易科罰金之折算標準。
三、不宣告沒收之說明：　　
    被告之犯罪所得即前述水果，業已實際合法發還予被害人，
　　有桃園市政府警察局中壢分局龍興派出所認領保管單在卷可
    憑，應依刑法第38條之1 第5 項規定，不予宣告沒收。
據上論斷，應依刑事訴訟法第299 條第1 項前段，刑法第320 條
第1 項、第41條第1 項前段、第38條之1 第5 項，刑法施行法第
1 條之1 第1 項，判決如主文。
本案經檢察官劉仲慧到庭執行職務。
中    華    民    國   111    年    5    月    2      日
                  刑事審查庭    法  官  呂曾達
以上正本證明與原本無異。
如不服本判決應於收受判決後20日內向本院提出上訴書狀，並應
敘述具體理由。其未敘述上訴理由者，應於上訴期間屆滿後20日
內向本院補提理由書(均須按他造當事人之人數附繕本)「切勿逕
送上級法院」。 
  　　　　　　　　　　　　　　　書記官　楊淨雲　　
中　　華　　民　　國　　111 　年　　5 　　月　　2 　　日
附錄本案論罪科刑法條：
中華民國刑法第320條
意圖為自己或第三人不法之所有，而竊取他人之動產者，為竊盜
罪，處 5 年以下有期徒刑、拘役或 50 萬元以下罰金。
意圖為自己或第三人不法之利益，而竊佔他人之不動產者，依前
項之規定處斷。
前二項之未遂犯罰之。